【裁判字號】    92,重訴緝,1
【裁判日期】    920822
【裁判案由】    毒品危害防制條例
【裁判全文】
臺灣板橋地方法院刑事判決                          九十二年度重訴緝字第一號
    公  訴  人  臺灣板橋地方法院檢察署檢察官
    被      告  甲○○
                丁○○
    共      同
    指定辯護人  乙○公設辯護人
右列被告等因違反毒品危害防制條例案件，經檢察官提起公訴（九十一年度偵字第三
五九四號），乙○判決如左：
    主  文
甲○○意圖販賣而持有第一級毒品，累犯，處有期徒刑拾貳年，扣案之毒品海洛因磚
壹塊半（驗餘淨重共肆佰柒拾壹點伍公克）、毒品安非他命（淨重貳拾參公克），均
沒收銷燬之，扣案之搗碎器貳組，均沒收。
丁○○無罪。
    事  實
一、甲○○綽號「狗哥」，曾犯偽造有價證券、偽造文書、贓物、違反麻醉藥品管理
    條例、肅清煙毒條例案件，其中於民國（下同）八十四年間因違反肅清煙毒條例
    案件，經台灣桃園地方法院於八十五年五月二十七日以八十四年訴字第一六四九
    號判決，判處有期徒刑三年確定，嗣接續前案執行，並於八十七年五月七日縮短
    刑期假釋出監，迨八十八年間，上開假釋遭撤銷，復入監執行殘餘刑期，至九十
    年五月二十一日縮短刑期執行完畢（指揮書執畢日期為同年六月二十九日）。詎
    其仍不知警惕，因染有吸毒惡習，於九十一年二月十五日上午四時許，自綽號「
    小熊」之不詳姓名年籍之成年男子處，以毒品海洛因半錢約新台幣（下同）五千
    元、毒品安非他命一公克約五百元之價格，購入大量之毒品海洛因與安非他命，
    供自己吸食之用（此部分犯行，業經乙○於九十二年四月九日以九十二年度訴緝
    字第二一號判決，判處有期徒刑一年）。之後，甲○○為供自己與同居人丁○○
    施用毒品所需與生活費用，遂自九十一年二月十五日購買毒品海洛因與安非他命
    後起至為警查獲時止，在其位於台北縣中和市○○路四十九號住處，變更犯意，
    意圖販賣而持有上開毒品海洛因與安非他命，其於前揭時地所購得之毒品，除部
    分供己施用外，剩餘之毒品海洛因與安非他命均持有而伺機意圖出售牟利。嗣於
    九十一年二月十七日凌晨一時許，為警在上址查獲，並扣得毒品海洛因磚一塊半
    （驗餘淨重共四七一點五公克）、毒品安非他命（淨重二十三公克），和其所有
    供其預備犯右開犯行所用之搗碎器二組，及其所有與本案無關之吸食器一組，和
    非其所有與本案無關之電子磅秤一台、海洛因磚壓製器一組、研磨機一台、分裝
    袋四三二個、電子計算機一台。另於同時經警於台北縣中和市○○路四十九號前
    ，查獲甲○○，並於其車內扣得非其所有且與本案無關之海洛因分裝杓一支。
二、案經台北縣政府警察局三重分局報請台灣板橋地方法院檢察署檢察官偵查起訴。
    理  由
壹、被告甲○○部分：
一、訊據被告甲○○固坦承有於前開時、地經警查獲上述海洛因與安非他命之事實，
    惟矢口否認有何意圖販賣而持有毒品之犯行，辯稱：查扣的毒品是「小熊」己○○寄放在伊那裡的，那是瑕疵品，他是將整箱都拿來，叫伊幫他弄乾，伊想要偷
    用，就用一般照相館購買之乾燥劑將毒品弄乾云云。經查：
（一）扣案之上開物品除分裝杓外，均係員警於被告甲○○與其同居人丁○○位於「
      台北縣中和市○○路四十九號四樓」之住處屋內搜獲，此有台北縣政府警察局
      三重分局搜索扣押筆錄、扣押物品目錄表各一紙附於偵查卷內（台灣板橋地方
      法院檢察署九十一年度偵字第三五九四號第二十至二十二頁）足參，其中扣案
      之白色結晶物一包及白粉一塊半，經台北縣政府警察局三重分局初步鑑驗並送
      請法務部調查局以化學呈色法、氣相層析質譜儀分析法鑑驗結果，分別為毒品
      安非他命（淨重二十三公克）及毒品海洛因（驗餘淨重共四七一點五公克）無
      訛，此有台北縣政府警察局三重分局查獲涉嫌毒品危害防制條例毒品初步鑑驗
      報告單二紙及法務部調查局九十一年三月二十六日調科壹字第０六０００六０
      二五號鑑定通知書一件附於偵查卷內可憑（見同上偵查卷宗第二十三、二十四
      、六十五頁）。
（二）被告甲○○雖辯稱扣案物除安非他命及木製搗碎器為其所有之外，餘均係綽號
      「小熊」之己○○所寄放，要求代為弄乾；惟被告甲○○並無法提供所指己○○之人之住址、聯絡方式或其年籍資料供乙○查證，且按毒品之非法交易，向
      為政府所嚴禁，並加以重罰，倘非有利可圖，絕無讓人平白寄放而甘冒被查獲
      之風險之可能，又毒品之價格甚為昂貴，衡諸常情，苟非有深厚之交誼，怎會
      任意寄放於他人處，且數量又匪少？再者，被告於九十一年四月四日經通緝到
      案經交保後，屢傳未到，直至九十二年一月間始至台灣基隆戒治所執行強制戒
      治，期間將近八個月，果若被告甲○○所言，確係「小熊」所寄放之物，「小
      熊」理應會前往索回，而被告甲○○為求脫免干係，亦應會保留或積極找尋「
      小熊」之相關下落，然均未見被告甲○○提出若何線索，供乙○查證，僅空言
      扣案物為他人所寄放云云，尚難讓人信實。
（三）而本案係證人戊○○因毒品案為台灣士林地方法院檢察署發佈通緝，為警緝獲
      後在警局製作警詢筆錄時曾指訴：「因我覺得毒品害人，我願提供一個毒販住
      所供警方查緝... 中和市○○街○路之誤）四十九號四樓，綽號「狗哥」之男
      子販毒，毒品均放於兩間房間木板夾層內，數量很多，有海洛因及安非他命」
      等語在卷（見同上偵查卷宗之戊○○警詢筆錄），員警即依證人戊○○之指訴
      ，得悉上情，旋即向乙○申請核發搜索票後，持至前揭綽號「狗哥」之地址執
      行搜索扣押，始查獲本案並扣得上開物品。雖證人戊○○於乙○調查時，與被
      告甲○○當庭對質時曾否認於警詢時為上開指陳，惟據證人即製作戊○○警詢
      筆錄之員警丙○○於乙○審理時證稱：「此地點（指查獲地點）我們是依據戊○○的供述，我們才知情」等語（見乙○卷宗九十二年七月十六日審理筆錄）
      ，證實確係因證人戊○○之指訴，始得以查獲被告甲○○之前揭犯行，而證人
      戊○○嗣後翻異前揭指訴，應係礙於被報復之心理，而為避重就輕之言詞，此
      應為情理之常。
（四）矧查，扣案之毒品數量龐大，應非僅供吸食而已，而被告甲○○為供自己施用
      毒品所需之資金，變更犯意，意圖販賣而持有前開第一、二級毒品之犯行，應
      堪認定。本件事證已臻明確，被告甲○○前揭犯行洵堪認定，應予依法論科。
二、核被告甲○○所為，其購入毒品海洛因及安非他命供自己施用後，始變更犯意，
    意圖販賣而持有毒品海洛因及安非他命之行為，係犯毒品危害防制條例第五條第
    一項及第二項之意圖販賣而持有第一級毒品及第二級毒品罪。被告甲○○非法持
    有第一級毒品海洛因及第二級毒品安非他命之低度行為，應為意圖販賣而持有之
    高度行為所吸收，不另論罪。被告購入毒品後，另行起意販賣而同時同地，以一
    行為同時持有第一級毒品海洛因及第二級毒品安非他命，為想像競合犯，依刑法
    第五十五條之規定，應從一重之意圖販賣而持有第一級毒品罪處斷。再查，被告
    前有如事實欄所示之論罪科刑執行情形，有台灣高等法院被告全國前案紀錄表一
    份在卷可考，其於有期徒刑執行完畢後之五年以內，再犯有期徒刑以上之本罪，
    為累犯，應依刑法第四十七條之規定加重其刑。爰審酌被告之素行、犯罪之動機
    、目的、手段、對社會治安危害程度，暨犯罪後仍矢口否認犯行等一切情狀，量
    處如主文所示之刑，以示懲儆。
三、扣案之毒品海洛因磚一塊半（驗餘淨重共四七一點五公克）、毒品安非他命（淨
    重二十三公克），均係供被告甲○○意圖販賣而持有之物，且均係查獲之毒品，
    應依毒品危害防制條例第十八條第一項前段之規定宣告沒收銷燬之。而扣得之搗
    碎器二組，為被告甲○○所有，業據其供承在卷，為供其預備犯本罪所用之物，
    應依刑法第三十八條第一項第二款規定宣告沒收。至於其所有之吸食器一組及非
    其所有之電子磅秤一台、海洛因磚壓製器一組、研磨機一台、分裝袋四三二個、
    電子計算機一台、海洛因分裝杓等物，均與本案無關，業據被告甲○○供陳在卷
    ，爰不予宣告沒收，附此敘明。
貳、被告丁○○部分：
一、公訴意旨略以：被告丁○○與甲○○二人為同居關係，均染有毒癮，為支付施用
    毒品與生活費用，共同基於販賣第一級毒品海洛因及第二級毒品安非他命而持有
    之犯意聯絡，於九十一年二月中旬起，自綽號「小熊」之不詳年籍男子處，取得
    海洛因與安非他命，藏置於台北縣中和市○○路四十九號住處，伺機販賣不特定
    之人吸食之用，嗣於九十一年二月十七日凌晨一時許，為警於上開處所查獲海洛
    因磚一塊半（驗餘淨重共四七一點五公克）、毒品安非他命（淨重二十三公克）
    、搗碎器二組、吸食器一組、電子磅秤一台、海洛因磚壓製器一組、研磨機一台
    、分裝袋四三二個、電子計算機一台等物，因認被告丁○○涉有毒品危害防制條
    例第五條第一項及第二項之意圖販賣而持有第一級毒品、第二級毒品罪嫌云云。
二、按犯罪事實應依證據認定之，無證據不得認定犯罪事實；又不能證明被告犯罪者
    ，應諭知無罪之判決；刑事訴訟法第一百五十四條第二項、第三百零一條第一項
    分別定有明文。又犯罪事實之認定，應憑真實之證據，倘證據是否真實尚欠明確
    ，自難以擬制推測之方法，為其判斷之基礎；而認定犯罪事實之證據係指足以認
    定被告確有犯罪行為之積極證據而言，該項證據自須適合於被告犯罪事實之認定
    ，始得採為斷罪資料（參照最高法院五十三年臺上字第六五六號、二十九年上字
    第三一○五號判例）。且刑事訴訟上證明之資料，無論其為直接或間接證據，均
    須達於通常一般之人均不致有所懷疑，而得確信其為真實之程度，始得據為有罪
    之認定，若其關於被告是否犯罪之證明未能達此程度，而有合理懷疑之存在，致
    使無從形成有罪之確信，根據「罪證有疑，利於被告」之證據法則，即不得遽為
    不利被告之認定（參照最高法院七十六年度臺上字第四九八六號判例）。
三、本件公訴人認被告丁○○涉有前揭犯行，無非係以被告丁○○於警詢時及偵查中
    之自白，核與證人戊○○於警詢時之指訴情節相符，且有前述扣案物等為其論據
    ；惟查，被告丁○○於警詢時與偵查中並未見自白，而證人戊○○於警詢時之指
    訴，僅指訴綽號「狗哥」之甲○○涉嫌販賣，並未言及被告丁○○有何意圖販賣
    而持有毒品或販賣毒品之犯行（均見同上偵查卷宗之丁○○之警詢筆錄和偵訊筆
    錄，及戊○○之警詢筆錄），再者，被告丁○○於乙○調查及審理時均矢口否認
    犯行，尚不能因其為同案被告甲○○之同居女友，即率予認定其與同案被告甲○○有意圖販賣而持有第一、二級毒品之共同犯意聯絡之情形，而僅因前開扣案物
    品係在被告丁○○與其男友甲○○同居處所內查獲，即遽認係被告丁○○持有中
    。綜上，被告丁○○否認犯行並非無足採信，是公訴人認被告丁○○涉犯前開共
    同意圖販賣而持有第一級毒品海洛因及第二級毒品安非他命罪嫌，所為舉證尚不
    足以為不利被告丁○○之認定，即審酌前揭所有之證據其尚未達於通常一般人均
    不致於有所懷疑而得確實證明公訴人所指犯罪事實之程度。此外，乙○復查無其
    他積極確切之證據足資認定被告丁○○有何公訴人所指之犯行，既不能證明其犯
    罪，揆諸首揭說明，自應為其無罪之諭知。
據上論斷，應依刑事訴訟法第二百九十九條第一項前段、第三百零一條第一項前段，
毒品危害防制條例第五條第一項、第二項、第十八條第一項前段，刑法第十一條前段
、第五十五條、第四十七條、第三十八條第一項第二款，判決如主文。
本案經檢察官謝宗甫到庭執行職務。
中      華民      國      九十二     年     八    月    二十二    日
                                    臺灣板橋地方法院刑事第二庭
                                        法  官  陳  靜  茹
右正本證明與原本無異。
如不服本判決，應於判決送達後十日內向乙○提出上訴狀（應附繕本），上訴於臺灣
高等法院。
                                        書記官  廖  美  紅
中      華      民      國      九十二     年     八    月    二十七    日
附錄本案論罪科刑法條全文
毒品危害防制條例第五條
意圖販賣而持有第一級毒品者，處無期徒刑或十年以上有期徒刑，得併科新台幣七百
萬元以下罰金。
意圖販賣而持有第二級毒品者，處五年以上有期徒刑，得併科新台幣五百萬元以下罰
金。
意圖販賣而持有第三級毒品者，處三年以上十年以下有期徒刑，得併科新台幣三百萬
元以下罰金。
意圖販賣而持有專供製造或施用毒品之器具者，處五年以下有期徒刑，得併科新台幣
一百萬元以下罰金。


司法院資訊處製作；財團法人民間司法改革基金會備份。
